臺灣屏東地方法院交通事件裁定　　　　100年度交聲字第226號
原處分機關　交通部公路總局高雄區監理所屏東監理站
異　議　人
即受處分人　錢晴翌
上列受處分人因違反道路交通管理處罰條例事件，對於交通部公
路總局高雄區監理所屏東監理站民國100 年6 月7 日所為之處分
（原處分案號：屏監違字第裁82-B00000000號）聲明異議，本院
裁定如下：
    主  文
原處分撤銷。
錢晴翌汽車駕駛人轉彎車不讓直行車先行及駕駛汽車違反道路交
通安全規則因而肇事致人受傷，處罰鍰新臺幣玖佰元，並記違規
點數合計肆點。
    理  由
一、原處分意旨略以：異議人即受處分人錢晴翌於民國100 年1
    月2 日13時50分許，駕駛車牌號碼E4-1326 號自小客車，行
    經高雄市林園區○○○路與田厝路交岔口時，因有轉彎車不
    讓直行車先行之違規事實，為警掣單舉發，嗣原處分機關即
    交通部公路總局高雄區監理所屏東監理站認異議人上開情形
    ，違反道路交通管理處罰條例第48條第1 項第6 款規定，裁
    處罰鍰新臺幣（下同）900 元，並依同條例第63條第1 項規
    定記違規點數1 點等語。
二、聲明異議意旨略以：伊轉彎時看得很清楚沒有來車，於是打
    了右邊方向燈，車子到了機車慢車道中央時，一部機車直接
    撞擊過來等語。
三、按汽車駕駛人轉彎時，轉彎車不讓直行車先行者，處600 元
    以上1,800 元以下罰鍰，並記違規點數1 點，道路交通管理
    處罰條例第48條第1 項第6 款、第63條第1 項第1 款分別定
    有明文。次按汽車行駛至交岔路口，其行進、轉彎，轉彎車
    應讓直行車先行，道路交通安全規則第102 條第1 項第7 款
    亦定有明文。本件異議人於首揭時、地與廖政堯騎乘之車牌
    號碼325-DMH 號重型機車發生擦撞之情，為異議人所不爭執
    ，並經本院調取該交通事故卷宗審閱無訛，是上開事實，應
    可認定，先予敘明。
四、然本件異議人堅詞否認有何首揭交通違規行為，經查，觀以
    本件車禍肇事之現場照片（見本院卷第26至30頁），異議人
    駕駛之自用小客車最後剎停位置係在肇事地點機車道之中央
    ，且異議人之車頭仍保持在右轉彎之狀態，其車頭並非正面
    朝向田厝路之方向。是苟異議人確實有禮讓直行車之事實為
    真，且異議人已完成右轉動作，則其與廖政堯之機車之撞擊
    點，應發生在車身右側或車身右後方，豈可能如前揭照片所
    示，兩車撞擊點在異議人車輛之右前車輪處，及相對人機車
    之左前側車身。從而，異議人確有轉彎車不讓直行車先行之
    違規行為，應堪以認定。
五、至異議人辯稱：伊轉彎時沒有來車，且當天視線良好云云。
    惟若異議人於右轉時確認並無來車，則異議人應可安然右轉
    進入田厝路，而不會發生本件車禍。是異議人所辯，洵屬事
    後卸責之詞，為無理由，本院尚難遽行為有利於異議人之認
    定。
六、綜上所述，本件異議人雖確有轉彎車不讓直行車先行之交通
    違規行為，惟原處分機關疏未慮及異議人尚有駕駛汽車違反
    道路交通安全規則，因而肇事致廖政堯受有左側膝部挫傷之
    傷勢、吳郁君則受有左側膝部挫裂傷及左側臗部挫傷等傷勢
    之情，有高雄市政府警察局交通大隊交通事故談話記錄表、
    建佑醫院100 年8 月16日建佑院字第1000000245號函文在卷
    可考（見本院卷第23、37頁），而原處分機關疏未另行依道
    路交通管理處罰條例第61條第3 項規定記異議人違規點數3
    點，此部分之裁處於法尚有違誤，自應由本院將原處分撤銷
    ，而另行諭知如主文第2 項所示，以資適法。
七、末以，按道路交通管理處罰條例第89條規定：「法院受理有
    關交通事件，準用刑事訴訟法之規定」，另刑事訴訟法第37
    0 條前段規定：「由被告上訴或為被告利益而上訴者，第二
    審法院不得諭知較重於原審判決之刑」，即所謂「不利益變
    更禁止原則」，惟依同條後段規定，如原判決有適用法條不
    當之情形時，第二審法院即得撤銷原判決，另為適法之判決
    而諭知較重原審之刑；又道路交通事件處理辦法第19條前段
    亦規定：「交通法庭認為聲明異議有理由或聲明異議雖無理
    由，而原處分不當或違法者，應以裁定將原處分經聲明異議
    部分撤銷，並自為裁定」。本件雖係異議人聲明異議之案件
    ，惟原處分既有前揭漏未加計違規點數之適用法條不當之情
    形，依前開準用刑事訴訟法之規定，自無不利益變更禁止原
    則之適用，併予敘明。
八、爰依道路交通管理處罰條例第87條第2 項、道路交通事件處
    理辦法第19條前段，裁定如主文。
中    華    民    國  100     年    8     月    31    日
                  交通法庭      法  官  羅森德
以上正本證明與原本無異。
如不服本裁定應於收受送達後5 日內向本院提出抗告書狀敘述抗
告之理由抗告於臺灣高等法院高雄分院。
中    華    民    國  100     年    8     月    31    日
                                書記官  盧姝伶